臺灣高等法院刑事判決　　　　　　　　　　　　　九十一年度上訴字第二六四七號
　　上　訴　人
　　即　被　告　丙○○
　　指定辯護人　本院甲○辯護人
右上訴人因違反毒品危害防制條例案件，不服臺灣桃園地方法院九十一年度訴緝字第
四０號，中華民國九十一年六月十九日第一審判決（起訴案號：臺灣桃園地方法院檢
察署八十九年度偵字第一六八五七號）提起上訴，本院判決如左：
    主  文
原判決撤銷。
丙○○持有第一級毒品，處有期徒刑拾月。扣案之第一級毒品海洛因參包（驗餘淨重
合計柒點肆柒公克）沒收銷燬。
    事  實
一、丙○○明知海洛因係政府管制不得非法持有之第一級毒品，仍於民國八十九年十
    月中旬某日，因不明原因，向不詳姓名者購買第一級毒品海洛因，嗣至同年十一
    月一日晚間，經警在丙○○位於桃園縣平鎮市建安里十六鄰東勢八十九之十二號
    住處，查獲丙○○所持有之第一級毒品海洛因三包（含毛重共九公克，驗餘淨重
    計七點四七公克）
二、案經桃園縣警察局平鎮分局報告臺灣桃園地方法院檢察署檢察官偵查起訴。
    理  由
一、右開事實業據被告丙○○於本院訊問時供承在卷，且有白粉三包扣案可稽，上開
    扣案物品經法務部調查局鑑定結果，含有海洛因成份，包裝重一公克，驗餘淨重
    七點四七公克之事實，亦有該局鑑定通知書各一紙附卷可稽（原審卷第第七十四
    頁參照）。被告非法持有第一級毒品之事證明確。應附帶一提者，被告雖供稱購
    買毒品之目的在供其前妻乙○○慢慢戒毒之用云云（見本院九十一年九月二十三
    日筆錄）。乙○○經本院傳喚雖未到庭，然乙○○獲案當日之尿水經送檢驗結果
    並無嗎啡之陽性反應，有桃園縣衛生局尿液檢定書可按（見原審卷第四八、八五
    頁）。實無證據證明被告所述購買海洛因之動機在供乙○○戒毒之用，應併指明
    。
二、核被告所為，係犯毒品危害防制條例第十一條第一項之持有第一級毒品罪。公訴
    人以被告意圖販賣而持有第一級毒品海洛因及第二級毒品安非他命，認被告所為
    係犯毒品危害防制條例第五條第一項、第二項意圖販賣而持有第一級毒品及第二
    級毒品罪。然被告被查獲時雖持有本案之海洛因及第二級毒品安非他命，然安非
    他命係供被告施用，亦無證據證明被告係意圖販賣而持有海洛因及安非他命（詳
    後述）。公訴人以被告所為係犯毒品危害防制條例第五條第一項、第二項意圖販
    賣而持有第一級毒品及第二級毒品罪，尚有未洽，起訴法條應予變更。又被告持
    有第一級毒品之事實，與公訴人起訴意圖販賣而持有第一級毒品之事實，有實質
    上一罪關係，包含於起訴事實之內，本院自得審判。原審未經詳酌，以被告所為
    係犯毒品危害防制條例第五條第一項、第二項之意圖販賣而持有一級毒品及第二
    級毒品罪，尚有未洽，被告上訴否認有公訴人所指意圖販賣而持有第一級毒品、
    第二級毒品之犯行，為有理由，自應由本院撤銷改判，並爰審酌被告有毒品、竊
    盜、妨害兵役之前科，素行非佳（見本院被告前案紀錄表）、持有毒品之數量，
    犯罪所生之危害非小及坦承犯行之犯罪後態度等一切情狀，量處如主文所示之刑
    。扣案之第一級毒品海洛因三包（驗餘淨重七點四七公克），係查獲之毒品，應
    依毒品危害防制條例第十八條第一項前段之規定宣告沒收銷燬之。其餘扣案之安
    非他命、電子磅秤、塑膠袋等，非被告供本案犯罪之物（詳後述），不能沒收，
    併此敘明。
三、公訴意旨另以被告與乙○○、鄭慶堂、何聰傑（以上三人經原審法院判決無罪確
    定）林謙弘（經原審判決持有第二級毒品，處有期徒刑四月確定），共同基於販
    賣第一級毒品及第一級毒品之聯絡，由被告提供平鎮市上址，林謙弘則攜帶分裝
    袋、電子秤、海洛因、安非他命，與鄭慶堂、何聰傑至被告與乙○○之前開住處
    ，嗣於八十九年十一月二日零時三十分許，以上五人因共同持有上開海洛因及七
    十六點五公克之安非他命經警查獲，並另扣得電子秤一個、分裝袋一一五個，因
    認被告涉犯違反毒品危害防制條例第五條第一項、第二項之意圖販賣而持有第一
    級毒品及第二級毒品罪嫌。
（一）訊之被告坦承警方在其住處查獲之前開海洛因及及第二級毒品安非他命四包（
      毛重六十六公克、驗餘淨重六十二點九八六七公克）係其所有。案發時，警方
      另查獲在場之林謙弘持有安非他命十點五公克（毛重）之事實，亦經林謙弘自
      承在卷，到場查獲本案之警員即證人李忠雄於原審調查時亦證稱﹕上開十點五
      公克之安非他命是在林謙弘之手提包內查獲，地點在一樓，之後才上二樓，並
      在被告房間內不同衣櫃之抽屜內分別查獲海洛因、四包安非他命、電子秤、分
      裝袋等物等語（見原審卷第二０一頁）。足見十點五公克係林謙弘單獨持有，
      其餘之海洛因及四包安非他命則係被告所有。實不能僅以案發時被告與乙○○
      、鄭慶堂、何聰傑、林謙弘同時被查獲，且另有電子秤、分裝袋等併被查獲，
      即推認以上諸人共犯意圖販賣而持有海洛因及安非他命。
（二）次按，認定犯罪事實所憑之證據，固不以直接證據為限，綜合各種間接證據，
      本於推理作用，為其認定犯罪事實之基礎，仍非法法所不許。然認定犯罪事實
      亦應依證據認定之，無證據不得推定其犯罪事實。且刑事訴訟上證明之資料，
      無論其為直接證據或間接證據，均須達於通常一般之人均不致於有所懷疑，而
      得確信其為真實之程度，始得據為有罪之認定，若其關於被告是否犯罪之證明
      未能達此程度，而有合理性懷疑之存在，致使無從形成有罪之確信，根據「罪
      證有疑，利於被告」之證據法則，即不得遽為不利被告之認定；其以情況證據
      （間接證據）斷罪時，尤須基於該證據在直接關係上所可證明之他項情況事實
      ，本乎推理作用足以確證被告有罪，方為合法，不得徒憑主觀上之推想，將一
      般經驗上有利被告之其他合理情況逕予排除。查被告持有海洛因、安非他命被
      查獲之事實固如前述，然持有海洛因、安非他命及意圖販賣而持有海洛因、安
      非他命行為，毒品危害防制條例第十一條第一項、第二項及同法第五條第一項
      、第二項分別定有處罰規定。被告持有海洛因及安非他命之事實，固極明確，
      ，然本案所應審酌者為﹕有無證據足以證明被告係意圖販賣而持有海洛因及安
      非他命。
  １、查被告前因施用安非他命，經觀察、勒戒後，經原審法院判決免刑之事實，有
      本院被告全國前案紀錄表可按。被告本案獲案後採集之尿水經檢驗結果，有安
      非他命之陽性反應，亦有桃園縣衛生局尿液檢定書可按（見原審卷第八五頁）
      。足見被告於案發前確曾施用安非他命。對照案發現場另扣得被告所有之吸食
      器多組之事實（見搜索扣押證明筆錄），可見被告所辯扣案之安非他命供己施
      用等語，即有可能。其次，扣案之安非他命雖多達六十餘公克，海洛因亦有七
      公克餘，並有塑膠袋一一五個及電子磅砰一個同時扣案；扣案之小塑膠袋、電
      子磅秤固常為施用或販賣安非他命者所好用，然塑膠袋之用途多端，並非僅供
      販賣分裝毒品之一途，且購買該等塑膠袋者，多以「包」為單位，一次購買少
      數幾個者，應不常見。因之扣案之塑膠袋數量雖達一百餘個，難謂太過異常。
      不僅如此，縱認被告曾使用扣案之電子磅秤、塑膠袋秤重、分裝毒品，然秤重
      或分裝毒品之目的，就施用毒品者言，或在控制施用量，或便於購買後之秤量
      ，以免遭人訛詐，或方便外出攜帶，甚至可能為轉讓、分送他人之用，未必即
      是供販賣或意圖販賣之用，自不能僅以電子磅秤及為數不少之塑膠袋與毒品同
      時扣案，推認被告主觀上係意圖販賣而持有安非他命或海洛因。
  ２、再者，所謂「意圖販賣」係屬主觀不法構成要件，行為人內心是否有此意圖，
      除行為人犯後對犯行自白外，於客觀上，應有類如向外連絡買主等兜售之行為
      ，可資彰顯其意圖。觀諸本案之客觀事實：查獲地點在被告之住宅內，案發後
      被告甫自外面返回，本案毒品係分散在房間內不同衣櫃之抽屜內查獲，被告及
      同時被查獲之上開諸人，均有施用安非他命或海洛因之前科，除毒品外，另有
      電子秤、塑膠袋及吸食器同時被查獲等。並無任何求售、連絡或預備販賣之行
      為形諸於外；而以上之間接事實，尚存有其他各種可能，已如前述，實不足以
      彰顯被告在主觀上有販賣之意圖，亦即尚未達於通常一般之人均不致於有所懷
      疑，而得確信被告持有海洛因及安非他命係意在販賣之程度。再者，被告無自
      證無罪之義務，亦不得以被告所辯不可採信，即推認被告情虛，進而認被告係
      意圖販賣而持有毒品。因之，被告獲案後採集之尿水經檢驗結果雖無嗎啡之陽
      性之反應（見前述尿液檢定書）。然此僅證明被告未施用海洛因或於案發前一
      段時間內未曾施用，自不能以此推認被告持有之目的在販賣。
（三）綜上所述，公訴人以本案查獲之海洛因及安非他命較多，且有電子磅秤及多數
      塑膠袋同時被查獲，且被告及同案其餘被告所辯不可採信，作為被告係意圖販
      賣而持有海洛因及安非他命之論據，尚嫌率斷。惟因公訴人起訴被告意圖販賣
      而持有海洛因部分，與前開持有海洛因部分，有實質上一罪之關係，爰不另為
      無罪之諭知。至於被告持有安非他命部分，被告因施用安非他命，已經原審法
      院裁定觀察勒戒、強制戒治，現仍強制戒治中；又被告係法院判決免刑後五年
      內再犯毒品危害防制條例第十條第二項之施用第二級毒品罪，經觀察勒戒後有
      施用毒品之傾向，而經原審法院裁定強制戒治。有各該裁定及執行指揮書可按
      ，本案被告持有安非他命之低度行為已經施用安非他命之高度行為所吸收，應
      不另論罪，亦併指明。
據上論斷，應依刑事訴訟法第三百六十九條第一項前段、第三百六十四條、第二百九
十九條第一項前段，毒品危害防制條例第十一條第一項、第十八條第一項前段，判決
如主文。
本案經檢察官鍾鳳玲到庭執行職務。
中      華      民      國      九十一      年    十一    月    十九    日
                              台灣高等法院刑事第七庭
                                  審判長法  官  吳  啟  民
                                        法  官  蘇  隆  惠
                                        法  官  林  瑞  斌
右正本證明與原本無異。
被告不得上訴。
檢察官如不服本判決應於收受送達後十日內向本院提出上訴書狀，其未敘述上訴之理
由者並得於提起上訴後十日內向本院補提理由書（均須按他造當事人之人數附繕本）
。
                                        書記官  丁  淑  蘭
中    華    民    國     九十一   年      十一      月       十九       日
附錄本判決論罪科刑法條：
毒品危害防制條例第十一條第一項
持有第一級毒品者，處三年以下有期徒刑、拘役或新臺幣五萬元以下罰金。
